【裁判字號】    90,抗,311
【裁判日期】    900928
【裁判案由】    撤銷緩刑
【裁判全文】
臺灣高等法院臺南分院刑事裁定              九十年度抗字第三一一號        Ｇ
      抗  告  人  臺灣臺南地方法院檢察署檢察官
      抗  告  人
      即受刑人    甲  ○  ○
右列抗告人因聲請撤銷緩刑案件，不服臺灣臺南地方法院九十年度緩更字第一號，中
華民國九十年七月十一日裁定，提起抗告，本院裁定如左：
      主      文
抗告駁回。
      理      由
一、本件聲請意旨略稱：受刑人甲○○因公共危險案件，前經臺灣臺南地方法院於民
    國八十九年十月二十七日判處罰金二萬元，如易服勞役以三百元折算一日，緩刑
    二年，於八十九年十一月十七日確定（八十九年度南簡上字第一四八號），茲查
    該受刑人於緩刑期內即八十九年四月二十七日另犯肇事逃逸罪，經臺灣臺南地方
    法院於八十九年九月六日判處有期徒刑七月，緩刑三年（八十九年度南交簡字第
    六六三號，因而依刑法第七十五條第一項第二款之規定聲請將上述緩刑之宣告予
    以撤銷等語。
二、檢察官抗告意旨略稱：台灣台南地方法院八十九年度南簡上字第一四八號判決，
    將該院八十九年度南交簡字第六六三號公共危險案件撤銷改判之部分，雖與一般
    將上訴駁回之方式不同，非無可議。然誠如九十年度緩更字第一號理由二所舉之
    最高法院七五年度上字第七０三三號判例、七十二年度上字第六六九六號判例、
    七十二年度上字第二三六四七號判例及八十二年度台上字第三四六０號判決，緩
    刑之宣告與否為法院自由裁量之事項，故該一四八號判決就甲○○公共危險案件
    為緩刑二年之宣告，並無違法可言。準此，縱該判決經提起非常上訴，且經最高
    法院認非常上訴為有理由，亦僅係撤銷該判決違法之部分，亦即所撤銷者為原判
    決撤銷第一審判決暨改判之部分，至於其依職權諭知緩刑二年之宣告，既未違法
    當無遭最高法法院撤銷之虞。換言之，提起非常上訴與否，與本件聲請撤銷緩刑
    係屬二事，不論是否提起非常上訴，本署勢必就八十九年度南簡上字第一四八號
    判決之緩刑宣告聲請撤銷，非常上訴結果並不影響原審審理本件撤銷緩刑與否之
    決定。是原審認該一四八號判決未依非常上訴救濟，而無從審酌是否撤銷緩刑，
    容有誤會，原審裁定，認事既有違誤，爰依刑事訴訟法第四百零三條第一項之規
    定，請將原裁定撤銷，更為適當合法之裁定等語。
三、受刑人即被告抗告意旨略稱：抗告人於八十九年度四月二十七日二十二時三十分
    許飲用酒類不能安全駕駛動力交通工具之程度發生車禍致人受傷之過失傷害部分
    經原審交通法庭審結，肇事後逃逸部分另經原審法院簡易庭審結，傷害部分達成
    和解抗告人所犯上開罪責，係同一時間發生同一案件而被分別判處，並非於緩刑
    前犯他罪即不得謂在緩刑期內犯罪，自不得撤銷緩刑之宣告而原裁定顯然違法應
    予撤銷云云。
四、按受緩刑之宣告而有左列情形之一者，撤銷其宣告：（一）緩刑期內更犯罪，受
    有期徒刑以上刑之宣告者。（二）緩刑前犯他罪，而在緩刑期內受有期徒刑以上
    刑之宣告者。因過失犯罪者，不適用前項之規定。刑法第七十五條定有明文。故
    緩刑乃係基於社會防衛思想所設立之刑事政策制度，於初犯輕微犯罪或前曾犯罪
    受有期徒刑以上之宣告執行完畢或赦免後，經一定期間未再犯罪而受有期徒刑以
    上之宣告之有改善可能之犯罪者，其所受宣告之刑罰為短期自由刑或罰金，且有
    悔過自新之意，就一般預防之觀點予以更生機會為適當者，即可不必對犯人執行
    所宣告之刑，使仍生活於自由社會接受社會性處遇，一定期間內延緩其刑之執行
    ，緩刑期間屆滿前若能潔身自好未被撤銷緩刑，其刑之宣告失其效力，用以救濟
    短期自由刑之弊，並符合刑罰經濟原則，準此，受刑人是否緩刑，緩刑宣告應否
    撤銷，其法律之解釋與適用均應以犯人之惡性是否輕微，改善有無可能為判斷基
    準，因之，緩刑宣告均須以惡性輕微犯或改善可能犯為適用之對象，但如緩刑期
    內更犯罪，受有期徒刑以上刑之宣告者，或緩刑前犯他罪，而在緩刑期內受有期
    徒刑以上刑之宣告者，惡性不輕自然不能適用緩刑制度而應撤銷其宣告，因過失
    犯罪者雖有應撤銷緩刑宣告之事由，亦不得撤銷緩刑宣告，蓋因過失犯之惡性不
    重之故。
五、本件檢察官起訴之犯罪事實，為受刑人甲○○於民國八十九年四月二十七日二十
    二時三十分許，飲用酒類至不能安全駕駛動力交通工具之程度，竟駕駛牌照ＴＹ
    －９８３５號自用小客車，沿台南市○○路（即台一線省道）由北向南行駛，途
    經台上線省道與機場前道路十字路口，因酒後影響意識，竟闖越紅燈，撞及易瑞
    平所駕駛原沿機場前道路由西向東行駛至該路口作左轉欲改向北行駛之牌照ＶＩ
    Ｆ－２５３號輕型機車，致易瑞平倒地造成右小腿挫傷，甲○○肇事後未停車察
    看即逕行逃逸，幸經路人記下其車號，經警於十分鐘後在附近查獲，測其呼吸酒
    精含量為０．九八毫克∕公升等語。受刑人甲○○之行為或該當飲用酒類至不能
    安全駕駛動力交通工具之程度而駕駛自用小客車，因過失致被害人易瑞平倒地造
    成右小腿挫傷，肇事後逃逸，而構成刑法第一百八十五條之三、第二百八十四條
    、第一百八十五條之四等罪，檢察官就過失傷害部分另案偵辦，其餘各罪因認受
    刑人所犯罪名不同，犯意各別，應分論併罰，而以八十九年度偵字第五四二九號
    聲請簡易判決處刑，姑不論受刑人所犯者為一罪或數罪，然均為同日所犯，依一
    般社會通念觀之，其所為又可包括認為係單一整體之社會事件，雖其行為法律上
    可能評價為數罪，數犯罪行為中如有一行為經判處有罪，而為有期徒刑以上刑之
    宣告，如單純按照刑法第七十五條第一項條文之字義解釋，犯罪行為如屬該單一
    整體犯罪事件之第一行為，其有罪宣告在他犯罪行為宣告緩刑確定之後，其他犯
    罪行為必難邀受緩刑之恩典，因均該當緩刑前犯他罪而在緩刑期內受有期徒刑以
    上刑之宣告之撤銷緩刑要件，但如係非屬該單一犯罪事件之第一行為，則須視前
    犯罪行為有無受有期徒刑以上刑之宣告，而其宣告是否在本犯罪行為宣告緩刑確
    定之後，而決定有無受緩刑宣告之機會，如此適用法律之結果，受刑人能否受緩
    刑之宣告純憑機運，豈可謂合乎平等原則及法律安定性之要求。
六、故刑法第七十五條第一項第二款規定所謂之緩刑前犯他罪，而在緩刑期內受有期
    徒刑以上刑之宣告者，緩刑前所犯之他罪與經聲請撤銷緩刑宣告之罪，應解為非
    係屬單一整體犯罪事件者，始能合乎緩刑制度之設立目的，及平等原則、法律安
    定性之要求，若單憑條文字義機械性解釋法律，而對能受緩刑處遇之犯人撤銷緩
    刑絕其自新之路，解釋與適用法律不僅過於嚴苛，且與設置緩刑制度之意旨亦有
    所扞格。
七、綜上所述，檢察官以受刑人甲○○因公共危險案件，前經台灣台南地方法院八十
    九年度南簡上字第一四八號判處罰金二萬元，如易服勞役以三百元折算一日，緩
    刑二年，並於八十九年十一月十七日確定。緩刑前，仍犯肇事逃逸罪，經同院八
    十九年度南交簡字第六六三號判處有期徒刑七月，緩刑三年，並於前開公共危險
    案件即八十九年度南簡上字第一四八號之緩刑期間內，即八十九年十二月十一日
    確定。受刑人於（公共危險案件）緩刑期間內受有期徒刑之宣告（肇事逃逸案件
    ），爰聲請撤銷緩刑宣告等語，受刑人甲○○所犯公共危險及肇事逃逸罪行，既
    係如檢察官起訴事實所述，均為同一之犯罪行為，而各犯罪行為之時間、空間具
    密接性，依一般社會通念可包括認為屬單一整體之社會事件，揆諸上開說明，實
    不宜因該次犯罪事件經分割數犯罪行為之結果，致本屬輕微之犯罪改被認為惡性
    重大之犯罪，而不能宣告緩刑，至如因而同時存在二緩刑之宣告，如上開之說明
    ，應係法院未就檢察官起訴事實全部審理、判決所致，若因此認為不妥，亦無將
    此不利益歸於受刑人負擔之理，是檢察官之聲請並無理由應予駁回。受刑人亦提
    抗告指摘原裁定違法應予撤銷云云，然綜觀原裁定之裁定意旨對受刑人並無不利
    亦無違法之處，其抗告顯然無理由，應併予駁回。
八、依刑事訴訟法第四百十二條裁定如主文。
中    華    民    國      九十      年      九      月        廿八      日
                                  臺灣高等法院臺南分院刑事第六庭
                                      審判長法官  楊    明    章
                                            法官  徐    宏    志
                                            法官  戴    勝    利
右正本證明與原本無異。
不得再抗告。
                                      法院書記官  吳    銘    添
中    華    民    國      九十      年      十      月  四        日


司法院資訊處製作；財團法人民間司法改革基金會備份。
